臺灣宜蘭地方法院刑事判決
110年度訴字第415號
公  訴  人  臺灣宜蘭地方檢察署檢察官
被      告  林尚宏



上列被告因偽造文書等案件，經檢察官提起公訴（一百十年度偵
字第五七七四號），被告於準備程序中就被訴事實為有罪之陳述
，經本院告知簡式審判程序意旨並聽取公訴人及被告之意見後，
本院合議庭裁定改由受命法官獨任依簡式審判程序審理並判決如
下：
    主    文
林尚宏犯行使偽造私文書罪，處有期徒刑貳月，如易科罰金，以
新臺幣壹仟元折算壹日。又犯行使偽造私文書罪，處有期徒刑參
月，如易科罰金，以新臺幣壹仟元折算壹日。應執行有期徒刑肆
月，如易科罰金，以新臺幣壹仟元折算壹日。
未扣案附表申請人欄位所示偽造之「周冠伶」簽名共貳拾參枚，
均沒收之。未扣案之犯罪所得新臺幣陸萬玖仟陸佰柒拾壹元，沒
收之，於全部或一部不能沒收或不宜執行沒收時，追徵其價額。
    犯罪事實
一、林尚宏為周冠伶之孫，並與周冠伶同住於宜蘭縣○○鄉○○路○○
    ○○號。詎其明知其未得周冠伶之同意或授權，竟為申辦行動
    電話門號使用，即基於為自己不法所有之意圖及偽造私文書
    並持以行使之犯意，於：
  ㈠民國一百零四年七月三十日前某日，在上開住處逕自拿取周
    冠伶之身分證、健保卡及印章後，於同年月三十日至址設宜
    蘭縣○○市○○路○段○○○號遠傳電信股份有限公司（下稱遠傳電
    信）宜蘭市神農加盟店內，在附表編號一至六所示偽造之文
    書欄內之第三代行動通信/行動寬頻業務服務申請書、遠傳
    門市合約確認單及行動電話號碼可攜服務申請書上，接續偽
    造周冠伶之簽名共八枚並盜蓋周冠伶之印章印文共四枚而偽
    造上開私文書，表示係周冠伶欲向遠傳電信申辦行動電話門
    號之意，再持向不知情之門市服務人員行使且提示周冠伶之
    身分證及健保卡供門市服務人員影印使用，使門市服務人員
    陷於錯誤而向遠傳電信辦理申請手續，致使遠傳電信承辦人
    員亦陷於錯誤而誤認周冠伶係申辦行動電話門號之人而核准
    提供行動電話門號之電信服務後，由門市服務人員將行動電
    話門號0000000000、0000000000之SIM卡二張交予林尚宏並
    開通電信服務，林尚宏即因而獲得免予支付電信費用之利益
    ，足生損害於周冠伶及遠傳電信對行動電話申請人資格之審
    查及用戶管理之正確性。
  ㈡一百零五年二月二十日前某日，在上開住處逕自拿取周冠伶
    之身分證、健保卡及印章後，於同年月二十日至前揭遠傳電
    信宜蘭市神農加盟店內，在附表編號七至十七所示偽造之文
    書欄內之第三代行動通信/行動寬頻業務服務申請書、遠傳
    門市合約確認單、行動電話號碼可攜服務申請書及遠傳金機
    救援服務申請書上，接續偽造周冠伶之簽名共十五枚而偽造
    上開私文書，表示係周冠伶欲向遠傳電信申辦行動電話門號
    之意，再持向不知情之門市服務人員行使之，並提示周冠伶
    之身分證及健保卡供門市服務人員影印使用，使門市服務人
    員陷於錯誤而向遠傳電信辦理申請手續，致使遠傳電信承辦
    人員亦陷於錯誤，誤認周冠伶係申辦行動電話門號之人而核
    准提供行動電話門號之電信服務後，由門市服務人員將行動
    電話門號0000000000、0000000000、0000000000及00000000
    00之SIM卡四張交予林尚宏並開通電信服務，林尚宏即因而
    獲得免予支付電信費用之利益，足生損害於周冠伶及遠傳電
    信對行動電話申請人資格之審查及用戶管理之正確性。嗣周
    冠伶於一百十年七月二十日接獲固德資產管理顧問有限公司
    積欠上開行動電話之電信費用通知，始悉上情。
二、案經周冠伶訴由宜蘭縣政府警察局宜蘭分局報告臺灣宜蘭地
    方檢察署檢察官偵查起訴。
    理    由
一、上開犯罪事實一、㈠、㈡，迭據被告林尚宏自偵查及本院準備
    程序、審理中到庭坦承不諱，復經證人即告訴人周冠伶於警
    詢證陳及偵查結證綦詳，且有附表偽造之文書欄所列由被告
    偽造之私文書在卷可稽，經核胥與被告自白情節相合，堪認
    被告之自白皆與真實相符而可採信。本件事證已臻明確，被
    告犯行均可認定，各應依法論科。
二、按刑法第三百三十九條第一項、第二項分別規定詐欺取財罪
    及詐欺得利罪，前者之行為客體係指財物，後者則指取得債
    權、免除債務、延期履行債務或提供勞務等財物以外之財產
    上不法利益(最高法院八十六年台上字第三五三四號判決意
    旨參照)。查被告林尚宏冒用告訴人周冠伶之身分而對遠傳
    電信門市服務人員及承辦人員施用詐術，致使其等陷於錯誤
    而同意被告辦理上列行動電話門號之申請後，被告除詐得行
    動電話門號0000000000、0000000000、0000000000、000000
    0000、0000000000及0000000000之SIM卡六張外，尚獲得免
    予支付電信費用共計新臺幣（下同）六萬九千六百七十一元
    之利益，是被告此部分之所為，除係犯刑法第三百三十九條
    第一項之詐欺取財罪外，亦係犯同條第二項之詐欺得利罪。
    公訴意旨雖未論及被告所為亦涉犯詐欺得利罪，然起訴書業
    已載明此部分犯罪事實，且經本院當庭告知被告所為或另涉
    犯詐欺得利罪而無礙防禦權之行使，故本院自得併予審究。
    特予敘明。
三、核被告林尚宏於犯罪事實一、㈠、㈡之所為，均係犯刑法第二
    百十六條、第二百十條之行使偽造私文書罪及同法第三百三
    十九條第一項詐欺取財罪及同條第二項之詐欺得利罪。又其
    偽造告訴人周冠伶之簽名及盜蓋告訴人周冠伶之印章印文之
    行為，皆屬偽造私文書之階段行為，而偽造私文書之低度行
    為復為行使偽造私文書之高度行為所吸收，爰均不另論罪。
    又被告所犯行使偽造私文書之犯行，即為其施用詐術之行為
    ，自屬一行為而同時觸犯行使偽造私文書罪、詐欺取財罪及
    詐欺得利罪，為想像競合犯，應依刑法第五十五條從一重以
    行使偽造私文書罪處斷。至被告於犯罪事實一、㈠、㈡所犯行
    使偽造私文書罪之二罪，則因犯意個別且時間互異，應分論
    併罰之。審酌被告林尚宏身為告訴人周冠伶之孫，僅為申辦
    行動電話門號即逕自拿取告訴人周冠伶之身分證、健保卡及
    印章後，先後二次接續偽造告訴人周冠伶辦理附表偽造之文
    書欄所列私文書，亦未繳付高達六萬九千六百七十一元之行
    動電話之電信費用而侵害告訴人周冠伶之財產法益及遠傳電
    信對行動電話申請人資格之審查及用戶管理之正確性，所為
    非是，並兼衡其已坦承犯行，國中畢業之教育程度，未婚，
    先前從事冷氣安裝工作之生活態樣暨其犯罪動機、目的、手
    段暨告訴人周冠伶於本院審理中明確表示望對被告從輕量刑
    等一切情狀，爰依法各量處如主文第一項所示之刑並定應執
    行刑，並均諭知易科罰金之折算標準。
四、按偽造之印章、印文或署押，不問屬於犯人與否，沒收之。
    刑法第二百十九條定有明文。此規定係採義務沒收主義，凡
    偽造之印章、印文或署押，不論是否屬於犯人所有，苟不能
    證明業已滅失，均應依法宣告沒收(最高法院九十六年度台
    上字第一三一０號判決意旨參照)。秉此，被告林尚宏於附表
    偽造之私文書之申請人欄位所偽造之「周冠伶」簽名共二十
    三枚雖均未扣案，然依前揭規定仍應併予宣告沒收之。至被
    告盜蓋之「周冠伶」印章印文乃屬真正而非偽造，自無庸併
    予諭知沒收。又附表偽造文書欄所示偽造之私文書，因持向
    遠傳電信門市服務人員行使後，已非屬被告所有，亦不併為
    沒收之諭知。附此敘明。末按犯罪所得，屬於犯罪行為人者
    ，沒收之。前二項之沒收，於全部或一部不能沒收或不宜執
    行沒收時，追徵其價額。宣告前二條之沒收或追徵，有過苛
    之虞、欠缺刑法上之重要性、犯罪所得價值低微，或為維持
    受宣告人生活條件之必要者，得不宣告或酌減之。刑法第三
    十八條之一第一項前段、第三項及第三十八條之二第二項分
    別定有明文。據此，被告犯本件行使偽造私文書等犯行所獲
    免予支付之電信費用六萬九千六百七十一元之利益，自屬被
    告之犯罪所得，雖未扣案，仍應依刑法第三十八條之一第一
    項前段、第三項之規定併予宣告沒收之，並於全部或一部不
    能沒收或不宜執行沒收時，追徵其價額。至未扣案之行動電
    話門號0000000000、0000000000、0000000000、0000000000
    、0000000000及0000000000之SIM卡六張，雖同屬被告之犯
    罪所得，惟上開SIM卡六張，客觀財產價值低微且欠缺刑法
    上之重要性，亦經被告於本院審理時供稱SIM卡六張均已丟
    棄，爰依刑法第三十八條之二第二項規定，不併予宣告沒收
    上開SIM卡六張。附此敘明。
據上論斷，應依刑事訴訟法第二百七十三條之一第一項、第二百
九十九條第一項前段，判決如主文。
本案經檢察官吳志成到庭執行職務。
中　　華　　民　　國　　110 　年　　12　　月　　22　　日
                  刑事第五庭法  官  陳嘉年  
以上正本證明與原本無異。
如不服本判決應於收受本判決後20日內向本院提出上訴書狀，並
應敘述具體理由。若未敘述理由者，應於上訴期間屆滿後20日內
向本院補提理由書狀(均須按他造當事人之人數附繕本)。
                            書記官  林慶生
中　　華　　民　　國　　110 　年　　12　　月　　22　　日
附錄本案論罪科刑法條全文
刑法第210條
偽造、變造私文書，足以生損害於公眾或他人者，處5年以下有
期徒刑。
刑法第216條
行使第210條至第215條之文書者，依偽造、變造文書或登載不實
事項或使登載不實事項之規定處斷。
刑法第339條第1項、第2項
意圖為自己或第三人不法之所有，以詐術使人將本人或第三人之
物交付者，處5年以下有期徒刑、拘役或科或併科50萬元以下罰
金。
以前項方法得財產上不法之利益或使第三人得之者，亦同。 
附表：
編號 偽造之文書 申請人欄位 一 第三代行動通信/行動寬頻業務服務申請書(行動電話門號0000000000) 偽造之「周冠伶」簽名二枚 二 遠傳門市合約確認單(行動電話門號0000000000) 偽造之「周冠伶」簽名一枚 三 行動電話號碼可攜服務申請書(行動電話門號0000000000) 偽造之「周冠伶」簽名一枚 四 第三代行動通信/行動寬頻業務服務申請書(行動電話門號0000000000) 偽造之「周冠伶」簽名二枚、盜蓋之「周冠伶」印文一枚  五 遠傳門市合約確認單(行動電話門號0000000000) 偽造之「周冠伶」簽名一枚、盜蓋之「周冠伶」印文一枚  六 行動電話號碼可攜服務申請書(行動電話門號0000000000) 偽造之「周冠伶」簽名一枚、盜蓋之「周冠伶」印文二枚  七 第三代行動通信/行動寬頻業務服務申請書(行動電話門號0000000000) 偽造之「周冠伶」簽名二枚  八 遠傳門市合約確認單(行動電話門號0000000000) 偽造之「周冠伶」簽名一枚  九 行動電話號碼可攜服務申請書(行動電話門號0000000000) 偽造之「周冠伶」簽名一枚  十 第三代行動通信/行動寬頻業務服務申請書(行動電話門號0000000000) 偽造之「周冠伶」簽名二枚 十一 遠傳門市合約確認單(行動電話門號0000000000) 偽造之「周冠伶」簽名一枚 十二 遠傳金機救援服務申請書(行動電話門號0000000000) 偽造之「周冠伶」簽名一枚 十三 第三代行動通信/行動寬頻業務服務申請書(行動電話門號0000000000) 偽造之「周冠伶」簽名二枚 十四 行動電話號碼可攜服務申請書(行動電話門號0000000000) 偽造之「周冠伶」簽名一枚 十五 遠傳門市合約確認單(行動電話門號0000000000) 偽造之「周冠伶」簽名一枚 十六 第三代行動通信/行動寬頻業務服務申請書(行動電話門號0000000000) 偽造之「周冠伶」簽名二枚 十七 遠傳門市合約確認單(行動電話門號0000000000) 偽造之「周冠伶」簽名一枚